臺灣高雄地方法院民事判決　　　　　　　94年度訴字第1116號
原　　　告　丁○○
訴訟代理人　康進益律師
　　　　　　王國論律師
被　　　告　丙○○
訴訟代理人　蘇吉雄律師
上列當事人間請求清償借款事件，本院於民國94年10月20日言詞
辯論終結，判決如下：
  主      文
被告應給付原告新臺幣參佰貳拾伍萬元，及自民國九十四年五月
二十五日起至清償日止，按週年利率百分之五計算之利息。
訴訟費用由被告負擔。
本判決於原告以新台幣壹佰零玖萬元為被告供擔保後，得假執行
。但被告如以新臺幣參佰貳拾伍萬元為原告預供擔保，得免為假
執行。
  事實及理由
一、按訴狀送達後，原告不得將原訴變更或追加他訴，但擴張或
    減縮應受判決事項之聲明者，不在此限，民事訴訟法第255
    條第1 項第3 款定有明文。查原告起訴時，原聲明被告應給
    付原告新臺幣（下同）3,600,000 元及法定遲延利息，嗣於
    訴訟審理中，減縮為被告應給付原告3,250,000 元及法定遲
    延利息，揆諸前揭規定，其訴之減縮應予准許。
二、原告主張：被告於民國89年10月間，偕同其夫林正祥（已歿
    ）向伊借款，雙方約定以伊為借款人，伊則以其所有坐落高
    雄市鎮373 地號土地及其上同段第65建號房屋，
    向臺新銀行抵押借款3,600,000 元（下稱「系爭銀行借款」
    ），扣除手續費6,000 元後，於89年10月16日將餘款3,59
    4,000 元匯入被告華南銀行東高雄分行第000000000000號帳
    戶（下稱「系爭華南銀行帳戶」）內以為交付，被告則擔任
    系爭銀行借款之連帶保證人，並負責按月繳交利息予臺新銀
    行。嗣被告雖陸續清償350,000 元，惟自94年4 月間起，被
    告即未按月繳交利息，系爭銀行借款依約全部視為到期，經
    核算後，伊尚需清償臺新銀行3,250,000 元，被告自應將該
    款項償還予伊，為此，爰依兩造間消費借貸契約，聲明請求
    被告給付3,250,000 元，及自起訴狀繕本送達翌日起至清償
    日止，按週年利率5 ％計算之利息，並願供擔保，請准宣告
    假執行等語。
三、被告則以：伊並未向原告借款，系爭華南銀行帳戶係伊夫林
    正祥冒伊名義開設。又林正祥曾與原告合作買賣股票，因林
    正祥信用不好，伊才同意擔任系爭銀行借款之連帶保證人，
    故兩造並無金錢往來，伊亦未曾還款，原告請求並無理由等
    語為辯。並聲明：(一)駁回原告之訴。(二)如受不利判決，願供
    擔保請准免為假執行。
四、兩造不爭執之事實：
  (一)原告於89年10月16日以其所有前開房地，向臺新銀行抵押借
    款3,600,000 元，扣除手續費6,000 元後，於同日將餘款3,
    594,000 元匯入系爭華南銀行帳戶。
  (二)被告擔任系爭銀行借款之連帶保證人。
  (三)被告自94年4 月間起，未按月繳交利息，系爭銀行借款現餘
    3,250,000 元未清償。
五、得心證之理由：本件於94年10月20日經兩造同意協議整理並
    簡化爭點為：(一)原告有無交付3,594,000 元予被告？(二)兩造
    間有無消費借貸關係存在？
六、經查：
  (一)原告有無交付3,594,000 元予被告？
  1.本件原告於89年10月16日以其所有前開房地，向臺新銀行抵
    押借款3,600,000 元，扣除手續費6,000 元後，於同日將餘
    款3,594,000 元匯入系爭華南銀行帳戶等節，為兩造所不爭
    執，並有系爭銀行借款消費性房屋抵押借款暨擔保透支約定
    書影本、授權書影本、撥款動支申請暨委託書影本、臺新銀
    行提款影本及匯款單影本各1 份在卷可資佐證。被告雖以系
    爭華南銀行帳戶係其夫林正祥冒其名義開設等語為辯，由被
    告開設前開帳戶之開戶親自簽名核對人甲○○到庭證稱：林
    正祥跟我說被告要開戶，我就把開戶資料交給林正祥讓他帶
    回去給被告填寫，林正祥再把資料交給我等語（見本院94年
    8 月9 日言詞辯論筆錄），亦無法證明被告是否確有開設前
    開帳戶，惟被告於本院審理時既自承3 、4 年前即知道有系
    爭華南銀行帳戶存在，並陳稱曾打電話要求銀行不能給任何
    人使用，故倘該帳戶確非被告自己或授權其夫林正祥代為開
    設，亦無意讓林正祥使用該帳戶，被告理應會在知悉當時即
    將該帳戶之留存印鑑予以更換或掛失，甚或結清該帳戶，乃
    華南銀行東高雄分行存款部主管即證人吳孟璋到庭證稱：系
    爭華南銀行帳戶迄今未曾辦理印鑑變更及掛失過，該帳戶亦
    一直持續正常使用，我們不接受客戶以電話申請變更帳戶使
    用方式或終止帳戶等語（見本院94年10月4 日言詞辯論筆錄
    ），並有該帳戶印鑑卡影本及歷史往來明細資料各1 份在卷
    可佐，顯見被告前揭辯詞與常情難謂相符，自難予採信。
  2.況原告於89年10月16日將3,594,000 元匯入系爭華南銀行帳
    戶後，林正祥隨即將系爭華南銀行帳戶存摺及印章交給訴外
    人乙○○，請其自行提領2,680,000 元，以償還積欠乙○○
    之借款等節，業經乙○○到庭證述無誤，乙○○並證稱：我
    與林正祥均有從事股票買賣，所以就在證券公司經由他人介
    紹而認識林正祥夫妻，我們3 人還曾經一起吃過飯，丙○○
    應該知道我借錢給林正祥，因為我們一起吃飯的時候，都有
    討論到資金往來的事，林正祥會向我調錢，也會談及何時還
    錢及還款數額的事，剛開始林正祥是用他本人的帳戶，後來
    他說他的信用被凍結了，所以他就改用被告的帳戶，從沒聽
    過丙○○提到她的帳戶遭林正祥冒用等語（見本院94年8 月
    9 日言詞辯論筆錄），而系爭華南銀行帳戶係89年3 月22日
    開設，距原告將3,594,000 元匯入系爭華南銀行帳戶之日超
    過半年，其間證人乙○○曾自89年5 月份起，多次存款進入
    該帳戶中，有系爭華南銀行帳戶印鑑卡影本及歷史交易資料
    各1 份在卷可按，與證人乙○○所述曾多次借錢予林正祥，
    林正祥使用被告帳戶等節相符，故倘系爭華南銀行帳戶係被
    告之夫林正祥冒其名義開設，被告當無可能長期任由林正祥
    使用而無反對之意，是被告辯稱系爭華南銀行帳戶係其夫林
    正祥冒其名義開設等語，自不足採。
  3.綜上，本件原告既於89年10月16日將3,594,000 元匯入系爭
    華南銀行帳戶，且被告辯稱系爭華南銀行帳戶係其夫林正祥
    冒其名義開設等語，尚不足採信，則其確有交付3,594,000
    元予被告，自足認定。
  (二)兩造間有無消費借貸關係存在？
  1.按當事人主張有金錢借貸關係存在，須就其發生所須具備之
    要件即金錢之交付及借貸意思表示互相一致負舉證之責任，
    最高法院81年度臺上字第2372號判決可資參酌。本件原告主
    張其因兩造間有3,600,000 元之消費借貸合意，方交付被告
    3,594,000 元乙節，雖為被告所否認，並抗辯係因林正祥信
    用不好，伊才同意擔任系爭銀行借款之連帶保證人等語，惟
    原告於89年10月16日以其所有前開房地，向臺新銀行抵押借
    款3,600,000 元，被告則擔任原告前開借款之連帶保證人，
    且前開借款現尚餘3,250,000 元未清償等節，既為被告所不
    爭執，且原告確於借得3,600,000 元後，隨即於同日將之匯
    入被告系爭華南銀行帳戶，亦有原告臺新銀行放款帳戶歷史
    交易明細1 份在卷可佐，倘兩造間就金錢之交付及互為借、
    貸並無一致之意思表示，原告當無可能將所借得之款項幾近
    全數轉匯入被告前開華南銀行帳戶，被告亦無可能同意擔任
    系爭銀行借款之連帶保證人。再參以91年7 月30日林正祥曾
    代原告清償100,000 元借款，有臺新銀行匯入匯款解付登錄
    單影本1 份在卷可稽，益徵原告係因消費借貸關係，方交付
    前開款項予被告，是原告主張兩造間存有3,600,000 元之消
    費借貸關係，自堪信為真實。至被告借得該款項後，是否將
    所借得之款項交付其夫林正祥使用，且系爭銀行借款究係被
    告親自或授權林正祥陸續清償350,000 元等節，均與本件兩
    造間是否存有3,600,000 元消費借貸關之判斷係無涉，併予
    指明。
七、綜上所述，本件兩造間既有3,600,000 元之消費借貸關係，
    被告並以按月支付系爭銀行借款之利息作為清償，今被告自
    94年4 月間起未按月支付利息，經臺新銀行依約視同借款全
    部到期，原告尚積欠臺新銀行3,250,000 元，是足認被告亦
    積欠原告同額款項，至為明確。另本件起訴狀繕本於94年5
    月24日送達被告，有送達回證1 份在卷可稽，則原告依兩造
    間消費借貸契約，請求被告給付3,250,000 元，及自起訴狀
    繕本送達翌日即94年5 月25日起至清償日止，按週年利率5
    ％計算之利息，洵屬有據，應予准許。
八、末查，本件原告與被告各陳明願供擔保，請准宣告假執行或
    免為假執行，經核均無不合，爰分別酌定如主文第3 項所示
    之擔保金額，併予准許。
據上論結，本件原告之訴為有理由，依民事訴訟法第78條、第39
0 條第2 項、第392 條第2 項，判決如主文。
中　　華　　民　　國　　94　　年　　11　　月　　3 　　日
                  民事第一庭  法　官　劉傑民
正本係照原本作成。
如不服本判決，應於送達後20日內，向本院提出上訴狀並表明上
訴理由，如於本判決宣示後送達前提起上訴者，應於判決送達後
10日內補提上訴理由書（須附繕本）。
中　　華　　民　　國　　94　　年　　11　　月　　3 　　日
                              書記官　歐文政
